【裁判字號】    89,訴,1064
【裁判日期】    900412
【裁判案由】    證券交易法
【裁判全文】
臺北高等行政法院判決                            八十九年度訴字第一○六四號
                              .
    原      告  甲○○
                乙○○
                丙○○
                丁○○
                戊○○
                己○○
                庚○○
                辛○○
    右八人共同
    訴訟代理人  丑○○律師
                癸○○律師
    被      告  財政部證券暨期貨管理委員會
    代  表  人  朱兆銓（主任委員）
    訴訟代理人  寅○○
                子○○
                壬○○
右當事人間因證券交易法事件，原告不服財政部中華民國八十九年七月十二日台財訴
第0000000000號訴願決定，提起行政訴訟。本院判決如左︰
    主  文
原告之訴駁回。
訴訟費用由原告負擔。
    事  實
緣萬眾投資股份有限公司（下稱萬眾投資公司，董事長甲○○）、華裕投資股份有限
公司（下稱華裕投資公司，董事長乙○○）、豐邦投資股份有限公司（下稱豐邦投資
公司，董事長丙○○）、萬勝投資股份有限公司（下稱萬勝投資公司，董事長丁○○
）、華揚投資股份有限公司（下稱華揚投資公司，董事長戊○○）、萬翔投資股份有
限公司（下稱萬翔投資公司，董事長己○○）、華聖投資股份有限公司（下稱華聖投
資公司，董事長丁○○）、華愛投資股份有限公司（下稱華愛投資公司，董事長丙○
○）、富民投資股份有限公司（下稱富民投資公司，董事長庚○○）、中櫃投資股份
有限公司（下稱中櫃投資公司，董事長辛○○，原處分及訴願決定誤載董事長為甲○
○）、中友船舶貨物裝卸承攬股份有限公司（下稱中友公司，董事長甲○○）及銘揚
投資股份有限公司（下稱銘揚投資公司，董事長辛○○，原處分及訴願決定誤載董事
長為甲○○），於民國（下同）八十七年三月二十日共同取得中國貨櫃運輸股份有限
公司（下稱中櫃運輸公司）股份累計達九、二二七千股，已超過中櫃運輸公司已發行
股份總額百分之十（佔中櫃運輸公司當時已發行股份總額八九、○○一千股之百分之
一○‧三七），並另於八十八年三月十九日登報公告自八十八年三月九日起至同年月
十七日取得中櫃運輸公司股票二二、六一五千股，佔已發行股份總額百分之二五‧四
一，為共同取得人。辛○○於八十八年五月十三日買進中櫃運輸公司股票三○千股，
成為新增之共同取得人。嗣前揭共同取得人於八十八年七月三十日至同年八月四日止
增加持股九○六千股，累計增減變動超過已發行股份總額百分之一，未於所持股份變
動後二日內向被告申報並公告，被告以原告等違反證券交易法第四十三條之一第一項
規定，乃依同法第一百七十八條第一項第一款及第一百七十九條規定，以八十八年十
月二十二日（八八）台財證（三）第○三九七○號處分書處原告等罰鍰八萬元（折合
新台幣二十四萬元）。原告等不服，提起訴願，遭駁回後，遂向本院提起行政訴訟。
茲摘敘兩造訴辯意旨如次：
甲、原告方面：
一、聲明：求為判決訴願決定及原處分均撤銷，訴訟費用由被告負擔。
二、陳述：
１、原告等並無證券交易法第四十三條之一第一項前段所稱之「共同取得」中櫃運輸
    公司股份之行為，是原處分顯有違法之處：
（一）證券交易法及其施行細則對該法第四十三條之一第一項之「共同取得」行為，
      並無闡釋其涵義之明文，是故，共同取得之概念，被告僅依「證券交易法第四
      十三條之一第一項取得股份申報要點」（下稱申報事項要點）第三（一）點所
      稱「由本人以信託、委託書、授權書或其他契約協議、意思聯絡等方法取得股
      份」或第三（二）點所稱「本人及其配偶、未成年子女及二親等以內親屬持有
      表決權股份合計超過三分之一或擔任過半數董事、監察人或董事長、總經理之
      公司取得股份」之情形加以判斷，惟：
    (1)證券交易法僅概括授權財政部訂定施行細則，並無授權行政機關訂定申報事項
      要點，縱認行政機關得依職權發布，如訴願決定稱：「．．核其性質係證券交
      易機關基於職權，為執行證券交易法第四十三條之一所訂定．．」，惟該職權
      命令的發布，亦應具備特定要件，即行政機關基於職權所發布之職權命令，除
      須有組織法上之管轄權限及為執行某一特定法律所必要外，其內容須限於細節
      性及技術性之事項，此有司法院釋字第三六七及三六三號解釋可參。
    (2)就上述解釋意旨可知，職權命令所得規範事項，限於執行某特定法律之技術性
      及細節性事項。然關於「共同取得」之解釋，其範圍之涵攝，已直接產生人民
      是否申報及應否受到罰鍰之結果，顯已非執行某一特定法律而訂立之技術性及
      細節性事項，反創設新的法律效果，故行政機關係在法律無具體明確授權下，
      依職權發布申報事項要點，不當擴大證券交易法第四十三條之一「共同取得」
      行為之解釋，增加法律所無之限制，顯已逾越證券交易法之文義範圍，根本非
      訴願決定所認「原處分機關為期該法之規定能夠執行，並自我約束違反該規定
      處分權之行使，以落實股權重大異動之管理．．」之目的，其形式作用僅係便
      利行政機關毋庸調查事實及證據，即可妄斷是否有證券交易法第四十三條之一
      之共同取得行為，實質上不僅無自我約束之效力，其擴大母法之解釋更侵害人
      民的自由權利，若仍貫徹申報事項要點之執行，將嚴重違反依法行政原則，絕
      非如訴願決定所稱：「符合立法趣旨，與依法行政原則無違悖」。
（二）證券交易法第四十三條之一既稱「共同取得」，必然係指有共同的意思聯絡或
      共同利益之取得。是故，共同取得之概念，應限於申報事項要點第三（一）點
      所稱「由本人以信託、委託、授權書或其他契約、協議、意思聯絡等方法取得
      股份」之情形，方符法律規範之本旨。然原告等並無此共同取得行為，依司法
      院釋字第二七五號解釋，違反行政罰之行為，僅須行為人違反禁止規定或作為
      義務，而不以發生損害或危險為其要件，即推定行為人有過失，若行為人不能
      舉證證明自己無過失，即應受處罰。然該號解釋性質上為補充規定，即於處罰
      之法律條文對行政罰之「故意」「過失」等主觀要件無特別規定時，始有適用
      餘地；而本件係處罰「共同取得」之行為，由前述可知共同取得係有共同意思
      聯絡之取得，顯為「故意」行為，是本件並無釋字第二七五號解釋所稱之先推
      定過失，再由行為人舉證之適用餘地；是被告及訴願決定機關仍應就原告等有
      共同取得行為，負舉證之責。
（三）被告及訴願決定機關遽認原告等為共同取得人，無非僅以訴願決定書中所舉事
      實妄下斷語；惟訴願決定機關以所舉事實推定原告等有「意思聯絡」之事實，
      已違反經驗法則及論理法則，亦與認定「有意思聯絡」無直接因果關係：
    (1)訴願決定機關率以銘揚投資公司、中櫃投資公司、萬勝投資公司、華聖投資公
      司、華愛投資公司及富民投資公司之聯絡地址同為台北縣板橋市○○路，而豐
      邦投資公司、萬翔投資公司及華揚投資公司聯絡地址同為台北市○○路，即據
      以認定有意思聯絡。惟所謂意思聯絡，係指當事人間主觀意思之溝通及交流，
      而訴願決定機關以地址相近之外在客觀事實，率以推定當事人間有主觀之意思
      聯絡，顯然違背經驗法則及論理法則。
    (2)另訴願決定機關就銘揚投資公司、中櫃投資公司、豐邦投資公司、萬勝投資公
      司、華揚投資公司、華聖投資公司及富民投資公司等，均委託何信應下單，且
      買賣股票之時間、價格及數量相近，而逕行認定前述公司間有意思聯絡。惟投
      資為一專門事業，故各公司自會委託其所信賴之專門人員處理下單事務，若偶
      有委託雷同人員，亦非不能想像。且除前述五家公司外，萬眾投資公司、華裕
      投資公司、萬翔投資公司、華愛投資公司及中友公司等五家公司及辛○○並未
      委託同一人下單，且未委託何信應下單，既非同一人下單，又如何認定此四家
      公司與前述五家公司有意思聯絡？至於交易之時間、價格及數量相近部分，因
      證券股票交易，乃一自由買賣市場，公眾皆知其交易行情時有波動，而原告等
      均為獨立之投資公司，各自有為自身利益決定是否交易之權，若投資人認為某
      一時點為適當之進場時機而決定交易時，實際上不可能排除在同一時段進場，
      則同一時段內之價格相同或相似，乃極為平常。況市場價格及數量乃由市場決
      定，非可由原告等控制，若以此即率認當事人間有意思聯絡，則當時同時進場
      交易者，是否皆可斷定其有共同的意思聯絡，此亦顯然違背經驗法則及論理法
      則。
    (3)證券交易法共同取得行為之認定，應以「共同取得行為」當時為判斷基準，被
      告既認原告等於八十七年三月二十日有共同取得行為，即應以行為當時存在之
      直接證據予以認定。而八十八年十月一日原告等之所以申報共同取得，係因不
      堪被告連續處以沉重之行政罰，遂依被告之處分申報共同取得中櫃運輸公司股
      份，然訴願決定機關竟據此推定原告等於八十七年三月二十日有共同取得中櫃
      運輸公司股份之行為，顯係無證據可證明原告等於八十七年三月二十日有共同
      取得中櫃運輸公司股份之行為，遂以處行政罰為手段，再藉原告等申報之行為
      ，誣陷原告等有違法行為。惟原告等確無「共同取得」中櫃運輸公司股份之行
      為，此由原告等對本事件仍循法律途徑救濟即可明暸。原告等並無共同取得中
      櫃運輸公司股票行為，自不可能共同申報取得行為，然確有各自申報取得之股
      份，此更足見原告等確無共同取得之意思聯絡。另申報事項要點已違法律保留
      原則，已無效，是其自訂之共同取得範圍，不得據為處罰之依據。
    (4)訴願決定機關所憑之六項欠缺經驗法則及論理法則之事實，無法推斷出原告等
      之行為與「共同之意思聯絡」間有直接之因果關係，訴願決定機關據此無直接
      關聯之「一部事實」，即認定原告等有「共同取得之意思聯絡」，惟實質上並
      未對全部事實予以調查，又無其他直接證據可證明該事實，如何據以認定原告
      等有共同取得之行為。
２、被告及訴願決定機關所認定違反證券交易法第四十三條之一第一項後段，即申報
    事項要點第九點之規定，違反法律保留原則：
（一）違反證券交易法第四十三條之一第一項之行為，依同法第一百七十八條第一項
      規定，應處二萬元以上十萬元以下罰鍰，此顯涉及人民財產權之剝奪，依法律
      保留原則，該處罰之構成要件（即「共同取得」行為之認定）應以法律明定，
      或以法律有明確及具體授權之命令定之，此有司法院釋字第三一三、三九四號
      解釋可參。然被告竟於法律未規定「共同取得」行為之定義，又無任何法律授
      權訂定命令下，即逕以主管機關地位，擅自發布前述涉及人民權利之申報事項
      要點，並據此處罰原告等，是申報事項要點已違反法律保留原則，應已違法無
      效，而被告及訴願決定機關據此所為之處分已確定違法，應予撤銷。
（二）申報事項要點第九點，顯違反前述解釋一再明確揭示的基本原則。蓋證券交易
      法第四十三條之一第一項後段雖規定：「申報事項如有變動時，並隨時補正之
      」，但未有違反時應予處罰之明文，若欲處罰此行為，則處罰之構成要件及法
      律效果，即須以法律規定，始符合法律保留原則，或於符合授權明確性原則下
      ，始得以行政命令補充。然申報事項要點第九點：「證券交易法第四十三條之
      一第一項前段及後段規定係屬取得人不同之作為義務，當取得人違反任一作為
      義務時，即應分別科處行政罰鍰。」之處罰規定，明顯是在欠缺法律具體明確
      授權之情形下，擅自以行政命令之方式施以裁罰性行政處分，不僅違反法律保
      留原則，亦侵害人民權益，與憲法保障人民權利之意旨不符。
（三）被告雖稱原告等已於八十八年三月十八日辦理八十七年三月二十日之共同取得
      行為之申報，並提出處分書及申報書為據。然觀（八八）台財證（三）第○○
      七三七號至第○○七四八號處分書之「處分事實理由」欄內之處罰時間點可知
      ，被告於八十八年二月時，係以十二件處分書處罰原告等於八十七年之違法行
      為，亦即處罰原告等八十七年三月二日之共同取得未共同申報行為、同年三月
      十九日之共同取得未共同申報行為，及三月十九日共同取得後至十一月六日，
      共計十次變動超過已發行股份總額百分之一未申報之行為，至此原告等始知被
      告誤認原告等有違法行為，而原告等因慮及救濟程序繁瑣且冗長，遂於八十八
      年三月十五日繳納罰款，並於同年三月十八日辦理前述期日應為之申報行為，
      是原告等縱有補申報行為，亦未及於前述時點以外之八十七年三月二十日共同
      取得行為之申報，原告等既未為證券交易法第四十三條之一第一項前段之申報
      行為，自不符同條第一項後段之規定，是被告據此處罰原告等，自屬違法，應
      予撤銷。
３、法律處罰違法行為之目的，是為使行為人知悉違法，並避免將來再觸犯法律，若
    行為人受處罰後再違法，始有處罰之必要，是縱原告等有違法行為，然被告既係
    於八十八年處罰原告等八十七年之違法行為，原告等自僅能自八十八年二月被處
    罰後，始知被處罰之原因及應遵守之法律，且事實上原告等亦未再違反，原告等
    既知法守法，被告竟於八十八年十月，又處罰原告等八十七年前述時點以外，原
    告等仍不知有觸法之行為，如此顯已無必要。且因原告已知法守法，縱不予處罰
    ，亦已達證券交易法之目的，是被告再於八十八年原告遵守法律後，對原告等八
    十七年之違法行為予以處罰，顯無任何意義及必要，然被告仍堅決為之，顯已違
    反比例原則，應予撤銷。
４、原處分及訴願決定認前述公司間有違反證券交易法第四十三條之一第一項後段，
    即申報事項要點第九點行為，顯已違背法律優位原則，應屬無效：
（一）證券交易法第四十三條之一第一項後段規定：「申報事項如有變動時，並隨時
      補正之」，顯係指「已經申報的事項如有變動」，應隨時補正，而不包括從頭
      到尾未曾申報的情形。本件既未為第一項前段之申報行為，則原告等縱有申報
      事項變動而未隨時補正之行為，亦不違反該條第一項後段規定：
    (1)法律既然規定「補正」，顯然係針對「已經申報的事項」，始有補正的餘地。
      若未曾申報，則有變動時，如何「補正」原來的申報？
    (2)法條既然規定「申報事項如有變動」，顯指「已經申報的事項有所變動」而言
      ；否則，絕不可能稱為「申報事項變動」。
    (3)已經為第四十三條之一第一項前段的申報（下稱「首次申報」）者，既知悉其
      必須申報，即應知悉其變動時必須補正。未為首次申報者，極可能不知其必須
      申報，此時被告應就其未為首次申報加以處罰，始能促使其注意將來必須在變
      動時予以補正；若被告不針對未為首次申報者予以處罰，卻又任意解釋其後變
      動時均須申報，否則將予以處罰，對於當事人由於誤認而不知其必須進行首次
      申報，且在不知情的情況下，繼續進行交易，而連續產生違法的情形所科處的
      罰鍰，法律上即有重大瑕疵。
（二）申言之，被告及訴願決定機關既認定有證券交易法第四十三條之一第一項前段
      之情形，即共同取得中櫃運輸公司股份逾百分之十卻未申報，則就該法條文義
      解釋，其第一項後段之「申報事項如有變動時，並隨時補正之」行為，乃係前
      段「共同取得」行為後之附屬補正行為；被告及訴願決定機關既已認定原告等
      未為「共同取得」申報之前行為，又如何得以認定原告未為嗣後附屬之「變動
      」補正申報行為而違法？故原告等之行為根本與證券交易法處罰之構成要件不
      合致，自無理由受到處罰。
（三）證券交易法第四十三條之一第一項後段雖規定「隨時補正」，然證券市場變化
      萬千，隨時皆在交易，若須隨時補正，顯無必要，況若未隨時提出補正申報，
      依同法第一百七十八條規定，尚須受到與未共同申報取得相同之處罰，若貫徹
      該條文意旨，顯有違反比例原則且侵害人民財產權之嫌。此「隨時」之規定，
      係「不確定法律概念」，不得據為處罰人民之法律構成要件，否則，亦違反處
      罰構成要件應明確之原則。又按次連續處罰規定，應於處罰要件中即證券交易
      法第一百七十八條中訂明，不應於犯罪行為之構成要件中以「隨時」等不確定
      法律文字推定，是縱證券交易法第四十三條之一第一項後段規定：「申報事項
      如有變動時，並隨時補正」，亦不得據為可按次連續處罰之依據。
（四）被告為使前述「隨時」之構成要件明確且便於執行，遂於申報事項要點第七點
      ，將「隨時」之構成要件，變更為「所持有股份數額增、減數量達該公開發行
      公司已發行股份總額百分之一時」，應於事實發生之日起二日內公告且申報。
      惟影響人民權利之處罰，其構成要件應以法律定之，或以法律具體明確授權以
      命令訂之。是縱證券交易法之條文不甚明確，被告擅自決定以「百分之一」為
      申報之標準，亦欠缺法律之明確具體之授權，是被告發布之申報事項要點，違
      反法律保留原則而無效，被告據此無效之命令處罰原告，自有違法不當之處。
（五）申報事項要點第九點無視證券交易法第四十三條之一，而另規定：「證券交易
      法第四十三條之一第一項前段及後段規定係屬取得人不同之作為義務，當取得
      人違反任一作為義務時，即應分別科處行政罰鍰」，顯係妄以申報事項要點規
      範證券交易法第四十三條之一第一項後段行為，於行為人未有同法第一項前段
      申報行為時，亦可獨立處罰第一項後段之未補正行為；是申報事項要點第九點
      顯牴觸證券交易法第四十三條之一第一項規定，違反法律優位原則，應屬無效
      。若被告欲達此處罰之目的，應以修改法律之方式為之，不應以主管機關立場
      ，發布系爭牴觸證券交易法第四十三條之一規定的申報事項要點為之。
５、退萬步言，若仍認定原告等有證券交易法第四十三條之一之共同取得中櫃運輸公
    司股票，且逾該公司己發行資本總額百分之十以上未依法共同申報持股情形，而
    依證券交易法第一百七十八條規定處以罰鍰，該罰鍰性質上為行政罰，亦有一事
    不二罰原則之適用：
（一）就行政罰之本質而言，對同一違反行政上義務行為既已受到處罰，基於一事不
      二罰原則，除法律另有特別規定外，行政機關對於同一行為（指同一時間、同
      一處所），即不得再處以行政罰。故同一事實關係，經科予行政罰後，行政機
      關即受一事不再理原則之拘束。原處分及訴願決定稱：「渠等於八十七年三月
      二十日共同取得中櫃運輸公司股份累計達九、二二七千股，已超過該公司已發
      行股份總額百分之十，未加以申報．．」，惟原告等於八十七年三月二十日之
      共同取得行為，已受被告（八八）台財證（三）第○三六九一號處分書處以行
      政罰，其後被告竟針對八十七年三月二十日之同一行為，另以（八八）台財證
      （三）第○三六九二至第○三七○二號、第○三九六八號至○三九七七號及（
      八九）台財證（三）第一八五七九號等處分，科以多次行政罰。就行政罰之本
      質而言，對同一行為之處罰應以一次為限，何以被告仍處以多次行政罰。次就
      證券交易法第一百七十八條第二項得按次連續處罰之規定，已明文限於違反第
      一項第二款至第四款情形，並不包括同項第一款中之違反同法第四十三條之一
      的行為。既然法律無明文規定違反第四十三條之一之行為得按次連續處罰，則
      應回歸行政罰之本質，即僅能對同一違反行政義務之行為科處一次行政罰，以
      貫徹一事不二罰原則。被告不察，竟對原告等同一行為處以多次行政罰，洵屬
      違法。
（二）行政罰對人民之權利有重大之限制，是除有法律明白規定可按次連續處罰外，
      被告即不得任意對行為人處以按次連續之處罰，以貫徹憲法保障人民基本權利
      之意旨，此觀性質上同屬行政罰之健康食品管理法第二十四條第一項規定：「
      違反第十四條規定者，除得撤銷其健康食品之許可證外，處委託刊播廣告者新
      台幣六萬元以上三十萬元以下罰鍰，並得按次連續處罰。」，即可明瞭。證券
      交易法第四十三條之一及第一百七十八條皆無「並得按次連續處罰」之明文，
      被告豈可於法律無明文規定下，任意對原告等按次處以罰鍰，是原處分及訴願
      決定顯有重大違背法令之處，應予撤銷。
６、證券交易法第四十三條之一第一項及申報事項要點，皆未明文共同取得之行為人
    須「共同申報」，然被告卻逕為行為人應「共同申報」之解釋，並進而要求共同
    取得人需共同申報，此顯已超越法律規定之範圍。原告等雖未共同申報，但確實
    有分開申報，然因被告逕將「申報」擴大解釋為「共同申報」，而認為原告等違
    反規定，進而予以處罰，該處分既基於被告所為超越法律規定之任意解釋而作成
    ，欠缺法律根據，顯有重大違法情形存在。
７、另被告將證券交易法第四十三條之一之「申報」義務，於申報事項要點第六點及
    第七點恣意擴大為包括「公告」，顯已牴觸證券交易法規定，違反法律優位原則
    ，應屬無效，是據此作成之原處分及訴願決定應予撤銷：
（一）證券交易法第四十三條之一第一項係使人民負擔義務之規定，僅限於「申報」
      ，而絕未包括「公告」。不論由文義或論理解釋，「申報」的概念僅係要求人
      民對主管機關提供相關文件或資訊，此一行為義務，絕對不可能涵蓋「公告」
      （蓋「公告」為要求人民向公眾揭露相關文件或資訊）。「申報」與「公告」
      之概念既然完全不同，被告卻恣意將「申報」的範圍擴大到「公告」，並進而
      使違反規定而未「公告」者，受到罰鍰的處罰。
（二）申報事項要點第六點規定：「依證券交易法第四十三條之一第一項前段規定應
      行申報之事項如左，應於取得後十日內公告，並檢附公告報紙向本會申報．．
      」，第七點亦同此規定，顯然超過法律規定而要求人民負擔額外之義務，其對
      於違反此項「以報紙公告」的義務所科處的罰鍰，顯然完全欠缺法律上基礎，
      嚴重違法，應有廢棄的重大理由。
８、原處分及訴願決定顯將申報事項要點第七點規定的「公告」期限，恣意解釋為「
    申報」期限，已違反申報事項要點第七點規定：
（一）原處分所據申報事項要點第七點要求原告等以報紙公告之規定，已牴觸證券交
      易法第四十三條之一本文規定，已如前述。然申報事項要點第七點又規定「依
      證券交易法第四十三條之一第一項後段規定左列申報事項如有變動，應於事實
      發生之日起二日內公告，並檢附公告報紙向本會申報．．」，顯然「二日」之
      限制係針對「公告」本身（公告本身既非合法要求，故有關二日的公告期限，
      在法律上亦無意義），「申報」則應無期限的限制。
（二）然原處分及訴願決定竟指原告「未依規定於所持股份變動後二日內向本會申報
      並公告」，顯恣意將前述二日的期限，解釋為申報期限，其據此對原告等所為
      之處分，與申報事項要點第七點規定直接且明確的牴觸。
（三）申報事項要點第七點完全未要求人民於「二日內申報」，原處分以原告未在二
      日內申報進而處以罰鍰，顯有嚴重的違法情事，而有撤銷之重大原因。
９、被告不應將怠於執行職務之責，轉嫁予原告等負擔，且原告等受此處罰已無法達
    到證券交易法之立法目的，顯無處罰之必要：
（一）依證券交易法第一百七十八條規定，被告並無限期通知原告等改善之義務，尚
      不論該規定是否已違反證券交易法之立法目的，然被告本應於原告等第一次違
      法行為出現時（即八十七年三月二十日未申報共同取得中櫃運輸公司股票，同
      年十一月七日至八十八年二月十日止應補正共同申報），即如處分書要求原告
      等應於短時間內即十日或二日內申報或補正一般，儘速處罰行為人，促使行為
      人注意及避免再有違法行為發生，因對原告等而言，申報相較於罰鍰，係較為
      輕鬆之義務；然被告卻於前述違法行為發生後，遲至八十八年十月五日，距第
      一次違法行為近一年之久，始陸續對原告等處以二十三次罰鍰，致原告等知悉
      有違法行為並欲補正時，累積應繳納之罰鍰已近三百多萬元。是原告等若有違
      法行為，被告本應儘早處罰，使原告等有時間補正及遵守法律，以避免再次受
      罰，然被告怠於盡此義務，致原告等因此負擔近三百萬元之罰鍰，顯有將怠於
      執行職務之責任轉嫁原告等之嫌疑。
（二）證券交易法第四十三條之立法目的，顯欲達公開公司股份變動情形之目的，若
      被告遵守法律及貫徹立法目的，即應於行為人違反時，立即施予處罰，始有使
      行為人知悉違法並進而守法之可能，然被告卻於行為人違法之初，完全置之不
      管，迄經一年之久，始陸續對行為人處以二十三次行政罰，未受處罰前，行為
      人根本無機會知悉自己有違法行為，又如何期待行為人能補正及遵守法律。是
      被告怠於執法在先，而後續之處罰行為，行為人僅有處於被動地位，根本無從
      再主動為合法行為，此顯已喪失證券交易法之立法目的，如此之處罰是否必要
      ，誠令原告等不解。若被告再怠於執法數年，原告被處罰之財產，更達天文數
      字，如此對原告更是不公平，且絕對無法達到原處分及訴願決定所稱公開公司
      股份變動之立法目的。
１０、有關被告所提原告辛○○在刑事偵查時所為之自白，因該案僅係起訴，尚未判決
    確定，又依刑事訴訟法第一百五十六條規定，自白亦不能採為有罪判決之唯一依
    據，被告尚不得援引為判斷執據。又被告指稱原告已完成八十七年三月二十日共
    同取得股份之初次申報事宜，原告否認該項事實，因該處分書所處分共同取得之
    時間點分別為八十七年三月二日及同年三月十九日，並無八十七年三月二十日之
    股權變動，被告指稱原告已完成補申報情事，實屬謬誤。第一次處分時原告之所
    以未提起行政救濟，係花錢了事心態，並非承認被告之處分合理合法。據原告所
    知，被告曾對第一次處分之內容（時間及數額），以內部更正方式予以變更，惟
    並未對外發布，如查屬實，原告主張被告有違反行政自我拘束之原則，且其內部
    之更正，對外不生效力。
乙、被告方面：
一、聲明：求為判決駁回原告之訴，訴訟費用由原告負擔。
二、陳述：
１、證券交易法第二條前段「有價證券之募集、發行、買賣，其管理、監督依本法之
    規定」及同法第三條「本法所稱主管機關，為財政部證券暨期貨管理委員會。」
    之規定，被告為證券交易法之主管機關。而證券市場最重要管理原則就是「資訊
    公開原則」，依證券交易法第四十三條之一第一項之立法意旨，係期使公開發行
    公司股權發生重大變化時，其資訊能即時且充分公開，使證券主管機關及一般投
    資人能瞭解公司股權大量異動的情況、未來公司經營權可能發生之變化及經營決
    策是否連帶發生重大改變，因此落實該條文規定相當重要。又在證券交易法第四
    十三條之一第一項未對共同取得作定義性規定之前提下，被告為期於執行該法之
    行政行為時具有明確性、可預見性及法律秩序安定性，並自我約束違反該規定被
    告處分權之行使，以落實股權重大異動之管理，特依據該法第四十三條之一第一
    項規定—主管機關所規定應行申報事項，訂定「證券交易法第四十三條之一第一
    項取得股份申報事項要點」發布實施，就證券交易法第四十三條之一第一項之「
    共同取得人」等，予以明白規定其定義及其適用範圍，以闡釋該規定之含義，使
    取得人間知悉在何種情形屬共同取得人應行申報，核其性質屬補充性的解釋規定
    ，為執行證券交易法第四十三條之一第一項規定所必要。綜上，申報事項要點已
    具備行政命令之合法性要件，被告援用證券交易法第四十三條之一第一項暨申報
    事項要點之規定而作成處分，係符合依法行政原則，自屬適法。
２、原告等主張證券交易法第四十三條之一既稱「共同取得」，必然指有共同的意思
    聯絡或共同利益之取得等語。是原告等對於取得人間，有意思聯絡時之取得屬「
    共同取得」之規定，並無反對之意思。被告係就共同取得人整體計算其股權變動
    之事實是否違反證券交易法第四十三條之一規定據以科罰，並未就其個別持股分
    別以觀。而本案共同取得人，依被告向經濟部商業司及受託買賣中櫃運輸公司股
    票之證券商，調閱渠等之資料，基於下列原因，已符合申報事項要點第三（一）
    點、第三（二）點規定，爰將渠等認定為共同取得人：
（一）萬眾投資公司及華裕投資公司之董事長分別為辛○○之弟甲○○及辛○○之二
      親等姻親乙○○擔任，豐邦投資公司、萬勝投資公司、華揚投資公司、萬翔投
      資公司、華聖投資公司、華愛投資公司及富民投資公司等七家公司係為公司間
      相互持股並指派代表人行使董事監察人之職者。
（二）中櫃投資公司、中友公司及銘揚投資公司均為中櫃運輸公司持股逾百分之九十
      九之轉投資公司，其董事長（答辯書誤載為總經理）分別為辛○○ (中櫃投資
      公司、銘揚投資公司)及甲○○ (中友公司)，二人為兄弟關係。
（三）銘揚投資公司、中櫃投資公司、萬勝投資公司、華聖投資公司、華愛投資公司
      、富民投資公司之聯絡地址同為台北縣板橋市○○路六十六號五樓之一。
（四）萬勝投資公司（答辯狀誤載為豐邦投資公司）及萬翔投資公司聯絡地址同為台
      北市○○路一六一號十八樓，華揚投資公司、豐邦投資公司（答辯狀誤載為同
      號十八樓）聯絡地址為同號之十七樓。
（五）銘揚投資公司、中櫃投資公司、豐邦投資公司、萬勝投資公司、華揚投資公司
      、華聖投資公司及富民投資公司，委託證券商買賣時，負責下單人員同為何信
      應。
（六）前述公司於八十七年十一月至八十八年九月間，委託證券商買賣時，均有委託
      時間相近、委託價格相同、委託數量相近等情形，明顯有意思聯絡之情事，謹
      舉數例說明如下：
    (1)八十七年十一月二十五日：華揚投資公司於八：四六：三一（時：分：秒，下
      同）以六八元委託買進七○千股，萬眾投資公司於八：五○：三三以六八元委
      託買進一○千股，萬勝投資公司於八：五四：五八以六八元委託買進七千股，
      上述委託時間相近及價格相同；又豐邦投資公司於八：四八：一○以七○‧五
      元委託賣出一八千股，華揚投資公司於八：四八：一三以七○‧五元委託賣出
      四九千股，華愛投資公司於八：四八：四五以七○‧五元委託賣出五二千股，
      上述委託時間相近及價格相同；另華揚投資公司於八：五○：○七以七一元委
      託賣出四九千股，華愛投資公司於八：五○：一五以七一元委託賣出五一千股
      ，華裕投資公司於八：五一：二八及四○以七一元共委託賣出五七千股，上述
      委託同樣有時間相近及價格相同情形。
    (2)八十八年一月十九日：華聖投資公司於八：四二：五七以五七元委託賣出一四
      千股，華裕投資公司於八：四四：二四以五七元委託賣出二○千股，豐邦投資
      公司於八：四七：一五以五七元委託賣出二○千股，辛○○於八：五二：二五
      以五七元委託賣出二○八千股，其中華聖、華裕及豐邦三家投資公司的委託於
      八：五三：一九至八：五四：四五間全部取消，上述委託時間相近、價格相同
      ，部分於相近時間內同時取消；豐邦投資公司於九：○○：四三至九：○一：
      ○二以五七元共委託賣出二○千股，萬翔投資公司於九：○一：三二以五七元
      委託賣出三五千股，華聖投資公司於九：○一：三五以五七元委託賣出二六千
      股，華裕投資公司於九：○一：三五以五七元委託賣出二○千股，上述委託時
      間相近、價格相同。
    (3)八十八年三月二十三日：華裕投資公司於八：四二：一二以五○元委託賣出一
      五千股，華揚投資公司於八：四三：二四以五○元委託賣出八千股，富民投資
      公司於八：四四：三四以五○元委託賣出一○千股，豐邦投資公司於八：四四
      ：四一以五○元委託賣出一六千股，萬眾投資公司於八：四五：一四以五○元
      委託賣出二七千股，華聖投資公司於八：四五：二八以五○元委託賣出一○千
      股，上述委託時間相近、價格相同；華愛投資公司於九：○一：二六以五一‧
      五元委託買進二○○千股，萬勝投資公司於九：○一：二九以五一‧五元委託
      買進二○○千股，富民投資公司於九：○一：三八以五一‧五元委託買進五○
      千股，上述委託時間相近、價格相同、部分數量相同。
    (4)八十八年六月二十八日：華揚投資公司於八：四四：三二以五一元委託買進五
      ○千股，富民投資公司於八：四八：四五以五一元委託買進四○千股，萬翔投
      資公司於八：五一：三九以五一元委託買進四○千股，華愛投資公司於八：五
      三：二七以五一元委託買進三○千股，豐邦投資公司於八：五五：四四以五一
      元委託買進三○千股，上述委託時間相近、價格相同、部分數量相同；中櫃投
      資公司於一一：五七：五四以五二元委託買進五○千股，豐邦投資公司於一一
      ：五八：二三以五二元委託買進四○千股，萬翔投資公司於一一：五八：四六
      以五二元委託買進一○○千股，富民投資公司於一一：五九：○○以五二元委
      託買進一○○千股，上述委託時間相近、價格相同、部分數量相同。
    (5)八十八年七月二十九日：中友公司於九：二六：○七以五○元委託買進四○○
      千股，豐邦投資公司於九：三四：二八以五○元委託買進二五○千股，華聖投
      資公司於九：三四：三二以五○元委託買進二五○千股，華愛投資公司於九：
      三七：三九以五○元委託買進二五○千股，萬翔投資公司於九：三七：四六以
      五○元委託買進二五○千股，銘揚投資公司於九：三八：二九以五○元委託買
      進四九九千股，上述委託時間相近、價格相同、部分數量相同。
    (6)萬眾投資公司、華裕投資公司、豐邦投資公司、萬勝投資公司、華揚投資公司
      、萬翔投資公司、華聖投資公司、華愛投資公司、富民投資公司、辛○○、中
      櫃投資公司、中友公司及銘揚投資公司於八十八年十月一日依據申報事項要點
      規定，向被告補申報共同取得中櫃運輸公司股票，前述十三人係以共同取得人
      辦理申報並合併公告。
    綜合前述資料，前述取得人間關係密切，且有相似之委託行為並由相同之人員下
    單委託，其意思聯絡至為明顯，核已符合申報事項要點第三（一）點所定義之共
    同取得人關係，並與原告等所稱共同取得應有意思聯絡之本意無違。被告業就原
    告等係有「意思聯絡」等共同取得行為提供事證資料，惟原告等無法就該等意思
    聯絡之事證提出反證，卻主張本件無司法院釋字第二七五號解釋後段適用餘地，
    為推諉之詞，顯不足採。
３、另原告稱證券交易法第四十三條之一第一項後段之適用，即申報事項要點第九點
    之規定，違反法律保留原則，又稱違反證券交易法第四十三條之一第一項前段，
    即逾百分之十未依法共同申報部分，即使依證券交易法第一百七十八條應科以罰
    鍰，該「罰鍰」性質上為行政罰，亦有一事不二罰原則適用，被告竟對原告等同
    一行為處以多次行政罰，洵屬違法云云。查證券交易法第四十三條之一之立法意
    旨係期使公司股權重大異動之資訊能即時且充分公開，使主管機關（藉由申報義
    務人之申報）及投資人（透過申報義務人之公告報紙）能瞭解公司股權大量變動
    之來由及其趨向，以貫徹完全公開之原則，並防範有心人士介入上市、上櫃公司
    經營權謀取不法利益，俾保障投資大眾之權益，因此，所持股份變動後二日內申
    報「公告報紙」之規定，係訊息即時公開所必需，是充分揭露重大訊息之重要管
    道。據此，證券交易法第四十三條之一第一項前段及後段之申報義務，即取得股
    份者於取得股份達百分之十以上時應依法申報，其後續所持有股份數額增、減達
    該公開發行公司已發行股份總額百分之一時，應即公告，並檢附公告報紙向被告
    申報之義務，係取得人應「主動」公告申報之行為，應屬不同之作為義務，如此
    方足以貫徹該規定之立法意旨及規範精神，故取得人違反任一申報義務時，均應
    按次分別科處罰鍰。另證券交易法中並未有如刑法總則有關牽連犯從一重處斷之
    規定，尚難比附援引非屬行政法之刑法總則之規定，予以從一重處斷，故被告依
    違反申報義務之不同違規事實按次予以分別處罰，並未對同一違規事實「按次連
    續」處罰。本件被告係按次處罰，非如原告所述為連續處罰，因係不同之股權變
    動事實，自應為不同之處分，如同在高速公路二○、三○、四○公里處分別超速
    ，自應以三次違規行為，發給三張罰單，事所當然，惟此並非原告所稱連續處罰
    。綜上，原告等主張被告已就原告等於八十七年三月二十日共同取得中櫃運輸公
    司股份九、二二七千股，已超過該公司已發行股份總額百分之十未申報予以處分
    ，其後被告另以（八八）台財證（三）第○三六九二號至第○三七○二號、第○
    三九六八號至○三九七七號及（八九）台財證（三）第一八五七九號處分書，科
    以多次行政罰，而原告系爭前揭行為基於同一行為，應處罰乙次為限等語，顯曲
    解法令，實不足採。
４、證券交易法第四十三條之一第一項前段及後段之申報義務，應屬不同之作為義務
    ，亦即取得股份者於取得股份達百分之十以上時應依法申報，其後續之持股如有
    增減變動，亦應依法申報，如此方足以貫徹該規定之立法意旨及規範精神，故取
    得人違反任一申報義務時，均應分別科處罰鍰。且任何人單獨或與他人共同取得
    任一公開發行公司百分之十股份及其後之持股變動情形均未向被告申報者，若僅
    以其違反證券交易法第四十三條之一第一項前段規定處罰，而未以違反後段之規
    定予以處罰，相較於已依該條項前段規定向被告申報，而就其後持股異動未向本
    會申報而以違反後段之規定予以按次處罰者（持股增減變動累計達百分之一未申
    報者處罰一次），將導致處罰輕重不公，無異鼓勵取得人自始即不申報之情形發
    生，果如此，將違反公平原則及證券交易法第四十三條之一規定之立法意旨。況
    且原告等於八十七年三月二日至同年十一月六日共同取得中櫃運輸公司股份違反
    證券交易法第四十三條之一第一項規定，為被告各次科以罰鍰十萬元，計十二份
    處分書，原告等於八十八年三月十五日繳納完畢，並向被告補行申報並公告，就
    前段申報之義務，原告等業已有履行之實。故原告等主張本件既未為第一項前段
    之申報行為，如何「補正」原來申報？等語，顯曲解法令，且與事實不符，實不
    足採。
５、原告等主張在（八八）台財證（三）第○○七三七號至第○○七四八號處分書及
    於八十八年三月十八日申報書中，未有八十七年三月二十日前段申報之行為，何
    有後段申報之義務，是被告據此處罰原告等，自屬違法，且被告係僅憑臆測逕認
    原告等有違法行為，是原處分及訴願決定已違反證據法則等語。然原告等係不服
    被告於八十八年十月二十二日以（八八）台財證（三）第○三九七○號處分書所
    為之處分提起行政訴訟，原告等於八十七年三月二十日共同取得中櫃運輸公司已
    發行股份總額超過百分之十股份之情事，業於八十八年三月十五日就（八八）台
    財證（三）第○○七三七號至第○○七四八號等十二份處分書繳清罰鍰，同時並
    向被告補行申報並公告，於申報書中載明彼此共同取得之關係，是原告等已承認
    共同取得之證據，該共同取得人於八十八年七月三十日至同年八月四日止增加持
    股九○六千股之變動情形，未於規定期限內向被告申報並公告，被告據此作成處
    分，並無違誤。而被告計算方式係以整段期間為計算基準，本件前次股權變動日
    期為八十八年七月二十九日，故系爭股權變動時點即以次日（八十八年七月三十
    日）為其始點，計算至八十八年八月四日間股權變動之事實，至於買賣成交明細
    表未見八十八年七月三十日之交易資料，係因當天並無交易事實。而原告等主張
    因慮及救濟程序繁瑣冗長，遂於八十八年三月十五日就前揭十二份處分書繳納罰
    款並補申報乙節，係為推諉之詞，若原告等當時不服處分，則應依循程序提起行
    政救濟，而非現在反駁原申報載明共同取得關係之事實，故原告主張顯不足採。
６、原告等又稱證券交易法第四十三條之一後段規定「申報事項如有變動時」，「隨
    時」補正之，然證券市場變化萬千，隨時皆在交易，若均須隨時補正，實無此必
    要，且此「隨時」之規定，係不確定法律概念，縱證券交易法之條文不甚明確，
    被告擅自決定以變動百分之一為申報標準，缺乏法律之明確具體授權等語。關於
    證券交易法第四十三條之一後段「申報事項如有變動時，並隨時補正之。」規定
    ，原告等承認證券交易法「隨時」補正，其「隨時」係處罰之構成要件，惟該要
    件被告考量實務上若依法律條文「隨時」持股一或二股之增減變動即需向被告申
    報，反而徒增申報義務人之申報工作，且不合乎成本效益，故被告乃按證券交易
    法第四十三條之一第一項之立法意旨，為使公司股權發生重大變化，資訊能即時
    且充分公開，使證券主管機關及一般投資人能瞭解公司股權大量異動的情況等重
    要原則下，特將「隨時」持有股份數額增、減變動情況，放寬為達已發行股份總
    額百分之一時才需申報，對申報義務人應屬有利，故原告等主張被告擅自決定以
    百分之一為申報標準，欠缺法律明確授權，違反法律保留原則等語，顯曲解法令
    ，實不足採。
７、原告等雖於八十八年十月一日填具股權變動申報書，補申報股權變動及公告，惟
    其所為係事後補申報之行為，對於先前違規之事證，並無補正效力。本件幕後實
    際負責人為辛○○，其購買中櫃運輸公司股票取得經營權之事實，因有涉及掏空
    資產之行為，曾遭檢調單位調查，並經起訴在案，辛○○亦坦承藉掏空資產成立
    子公司，利用相同會計人員，指定相同之操盤人員，購買系爭股票之行為，其主
    要目的為護盤維持中櫃運輸公司股價，並進而掌控經營權，被告以原告等有共同
    取得股份之事實，洵堪認定。本件共同取得人股權變動之目的相同，均係為維持
    公司股價，進而取得經營權，且其資金來源均相同，惟未依法履行申報股權變動
    及公告義務，原處分據以科罰，並非無據。
    理  由
甲、程序方面：
被告代表人原為林宗勇，八十九年十一月一日變更為朱兆銓，茲由其具狀聲明承受訴
訟，核無不合，應予准許。
乙、實體方面：
按「任何人單獨或與其他人共同取得任一公開發行公司已發行股份總額超過百分之十
之股份者，應於取得後十日內，向主管機關申報其取得股份之目的、資金來源及主管
機關所規定應行申報之事項；申報事項如有變動時，並隨時補正之。」、「有左列情
事之一者，處二萬元以上十萬元以下罰鍰：一違反．．．第四十三條之一第一項．．
．之規定者。」及「法人違反本法之規定者，依本章各條之規定處罰其行為之負責人
。」分別為證券交易法第四十三條之一第一項、第一百七十八條第一項第一款及第一
百七十九條所明定。次按「任何人單獨或與其他人共同取得任一公開發行公司已發行
股份總額超過百分之十之股份時，單獨或共同取得人均應於取得後十日內依本要點之
規定向證券暨期貨管理委員會申報。」、「本要點所稱任何人取得公開發行公司已發
行股份，其取得股份包括其配偶、未成年子女及利用他人名義持有者」、「本要點所
稱二親等以內親屬持有表決權股份合計超過三分之一之公司或擔任過半數董事、監察
人或董事長、總經理之公司取得股份者。．．．」、「前二項規定於本人為法人時，
其負責人或有代表權之人亦適用之。」及「所申報事項如有變動，應依左列規定辦理
：(一)所持有股份數額增、減應即向本會申報，持股增、減數量達該公開發行公司已發
行股份總額百分之一時應即公告，並檢附公告報紙向本會申報；上開申報及公告義務
應繼續至單獨或共同取得股份低於該公司已發行股份百分之十之股份為止。(二)其他申
報事項如有變動，應於事實發生之日起二日內公告並檢附公告報紙向本會申報。」分
別為證券交易法第四十三條之一第一項取得股份申報要點（下稱申報事項要點）第一
點、第二點、第三點、第四點及第七點所規定。申報事項要點係被告依證券交易法第
四十三條之一第一項之立法意旨，期使公開發行公司股權發生重大變化時，其資訊能
即時且充分公開，使證券主管機關及一般投資人能瞭解公司股權大量異動的情況、未
來公司經營權可能發生之變化及經營決策是否連帶發生重大改變，在證券交易法第四
十三條之一第一項未對共同取得作定義性規定之前提下，為期於執行該法之行政行為
時具有明確性、可預見性及法律秩序安定性，並自我約束違反該規定被告處分權之行
使，以落實股權重大異動之管理，而依據該法第四十三條之一第一項之規定─主管機
關所規定應行申報事項所訂定發布實施。該申報事項要點如不違反證券交易法第四十
三條之一第一項之規範目的，自得適用之。茲就本件爭點分述如次：
一辛○○與萬眾投資公司、中友公司、中櫃投資公司、銘揚投資公司、華裕投資公司
  、豐邦投資公司、華愛投資公司、萬勝投資公司、華聖投資公司、華揚投資公司、
  萬翔投資公司、富民投資公司是否係證券交易法第四十三條之一第一項暨申報事項
  要點第三（一）點所稱以意思聯絡取得股份者之共同取得人？
  (一)證券交易法第四十三條之一第一項規定之共同取得，應包括基於一定之法律關係
    、或共同之意思聯絡，或共同集資（包括分別共有或公同共有）而所有者而言，
    始符證券交易法第四十三條之一第一項之立法意旨。因此，申報事項要點第三（
    一）點規定由本人以信託、委託書、授權書或其他契約、協議、意思聯絡等方法
    取得股份者，為共同取得，應不違反證券交易法第四十三條之一第一項之規範目
    的，自得適用之。
  (二)依被告向經濟部商業司及受託買賣中櫃運輸公司股票之證券商，調閱渠等之資料
    ，結果：
    1.甲○○係萬眾投資公司、中友公司董事長。
    2.辛○○係中櫃投資公司、銘揚投資公司董事長。
    3.乙○○係華裕投資公司董事長。
    4.丙○○係豐邦投資公司、華愛投資公司董事長。
    5.丁○○係萬勝投資公司、華聖投資公司董事長。
    6.戊○○係華揚投資公司董事長。
    7.己○○係萬翔投資公司董事長。
    8.庚○○係富民投資公司董事長。
    其中：
    1.豐邦投資公司、萬勝投資公司、華揚投資公司、萬翔投資公司、華聖投資公司
      、華愛投資公司及富民投資公司等七家公司係為公司間相互持股並指派代表人
      行使董事監察人之職者。
    2.中櫃投資公司、中友公司及銘揚投資公司均為中櫃運輸公司持股逾百分之九十
      九之轉投資公司，其董事長分別為辛○○（中櫃投資公司、銘揚投資公司）及
      甲○○（中友公司），二人為兄弟關係。
    3.銘揚投資公司、中櫃投資公司、萬勝投資公司、華聖投資公司、華愛投資公司
      、富民投資公司之聯絡地址同為台北縣板橋市○○路六十六號五樓之一。
    4.萬勝投資公司及萬翔投資公司聯絡地址同為台北市○○路一六一號十八樓，華
      揚投資公司、豐邦投資公司聯絡地址為同號之十七樓。
    5.銘揚投資公司、中櫃投資公司、豐邦投資公司、萬勝投資公司、華揚投資公司
      、華聖投資公司及富民投資公司，委託證券商買賣時，負責下單人員同為何信
      應。
    以上有公司變更登記事項卡影本及「中櫃之股東集團買賣成交明細表」影本附原
    處分卷可按。
  (三)再經被告調閱前述公司於八十七年十一月至八十八年九月間成交委託買賣明細表
    查得，渠等委託證券商買賣中櫃運輸公司股票之行為，有多日委託時間相近、委
    託價格相同、委託數量相近等情形，明顯有意思聯絡之情事，茲有：
    1.八十七年十一月二十五日：華揚投資公司於八：四六：三一以六八元委託買進
      七○千股，萬眾投資公司於八：五○：三三以六八元委託買進一○千股，萬勝
      投資公司於八：五四：五八以六八元委託買進七千股，上述委託時間相近及價
      格相同；又豐邦投資公司於八：四八：一○以七○．五元委託賣出一八千股，
      華揚投資公司於八：四八：一三以七○‧五元委託賣出四九千股，華愛投資公
      司於八：四八：四五以七○．五元委託賣出五二千股，上述委託時間相近及價
      格相同；另華揚投資公司於八：五○：○七以七一元委託賣出四九千股，華愛
      投資公司於八：五○：一五以七一元委託賣出五一千股，華裕投資公司於八：
      五一：二八及四○以七一元共委託賣出五七千股，上述委託同樣有時間相近及
      價格相同情形。
    2.八十八年一月十九日：華聖投資公司於八：四二：五七以五七元委託賣出一四
      千股，華裕投資公司於八：四四：二四以五七元委託賣出二○千股，豐邦投資
      公司於八：四七：一五以五七元委託賣出二○千股，辛○○於八：五二：二五
      以五七元委託賣出二○八千股，其中華聖、華裕及豐邦三家投資公司的委託於
      八：五三：一九至八：五四：四五間全部取消，上述委託時間相近、價格相同
      ，部分於相近時間內同時取消；豐邦投資公司於九：○○：四三至九：○一：
      ○二以五七元共委託賣出二○千股，萬翔投資公司於九：○一：三二以五七元
      委託賣出三五千股，華聖投資公司於九：○一：三五以五七元委託賣出二六千
      股，華裕投資公司於九：○一：三五以五七元委託賣出二○千股，上述委託時
      間相近、價格相同。
    3.八十八年三月二十三日：華裕投資公司於八：四二：一二以五○元委託賣出一
      五千股，華揚投資公司於八：四三：二四以五○元委託賣出八千股，富民投資
      公司於八：四四：三四以五○元委託賣出一○千股，豐邦投資公司於八：四四
      ：四一以五○元委託賣出一六千股，萬眾投資公司於八：四五：一四以五○元
      委託賣出二七千股，華聖投資公司於八：四五：二八以五○元委託賣出一○千
      股，上述委託時間相近、價格相同；華愛投資公司於九：○一：二六以五一‧
      五元委託買進二○○千股，萬勝投資公司於九：○一：二九以五一‧五元委託
      買進二○○千股，富民投資公司於九：○一：三八以五一‧五元委託買進五○
      千股，上述委託時間相近、價格相同、部分數量相同。
    4.八十八年六月二十八日：華揚投資公司於八：四四：三二以五一元委託買進五
      ○千股，富民投資公司於八：四八：四五以五一元委託買進四○千股，萬翔投
      資公司於八：五一：三九以五一元委託買進四○千股，華愛投資公司於八：
      五三：二七以五一元委託買進三○千股，豐邦投資公司於八：五五：四四以五
      一元委託買進三○千股，上述委託時間相近、價格相同、部分數量相同；中櫃
      投資公司於一一：五七：五四以五二元委託買進五○千股，豐邦投資公司於一
      一：五八：二三以五二元委託買進四○千股，萬翔投資公司於一一：五八：四
      六以五二元委託買進一○○千股，富民投資公司於一一：五九：○○以五二元
      委託買進一○○千股，上述委託時間相近、價格相同、部分數量相同。
    5.八十八年七月二十九日：中友公司於九：二六：○七以五○元委託買進四○○
      千股，豐邦投資公司於九：三四：二八以五○元委託買進二五○千股，華聖投
      資公司於九：三四：三二以五○元委託買進二五○千股，華愛投資公司於九：
      三七：三九以五○元委託買進二五○千股，萬翔投資公司於九：三七：四六以
      五○元委託買進二五○千股，銘揚投資公司於九：三八：二九以五○元委託買
      進四九九千股，上述委託時間相近、價格相同、部分數量相同。
  (四)另依「中櫃之股東集團買賣成交明細表」影本觀之，亦顯有意思聯絡：
    1.八十七年三月二十日，上開公司累計持有中櫃運輸公司已發行股份比率為10.3
      67% ，迄至同年十月十九日止，持股比率由10.367%遞增至14.691%。且自八十
      七年三月二十八日起至同年十月十九日止，除有少數零星買賣外，均無交易紀
      錄。
    2.八十七年十月二十日，上開公司開始陸續買進中櫃運輸公司股票，至八十八年
      一月五日止，累計持股比率自19.038%遞增至33.182%。
    3.八十八年一月六日，上開公司開始陸續減少持股，至同年五月十一日止，累計
      持股比率自33.110%遞減至24.663%。且自八十八年四月十二日起至同年五月十
      一日止，均無交易紀錄。
    4.八十八年五月十二日，上開公司開始陸續買進中櫃運輸公司股票，至八十八年
      七月二十九日止，累計持股比率自25.749%遞增至40.951%。辛○○於同年五月
      十三日買進股票。同年七月三十日至八月四日止，辛○○與上開公司持股累計
      增加九○六千股。
  (五)此外，萬眾投資公司、華裕投資公司、豐邦投資公司、萬勝投資公司、華揚投資
    公司、萬翔投資公司、華聖投資公司、華愛投資公司、富民投資公司、中櫃投資
    公司、中友公司及銘揚投資公司於八十八年三月九日依申報事項要點規定，公告
    並向被告申報共同取得中櫃運輸公司股票，上開公司與辛○○復於八十八年十月
    一日，公告並向被告補申報共同取得中櫃運輸公司股票，前述十三人係以共同取
    得人辦理申報並合併公告。
  (六)綜上所述，上開取得人間關係密切，且有相似之委託行為並由相同之人員下單委
    託，其意思聯絡至為明顯，為證券交易法第四十三條之一第一項及申報事項要點
    第三（一）點所稱以意思聯絡取得股份者之共同取得人，並與原告等所稱共同取
    得應有意思聯絡之本意無違。原告等主張辛○○及上開公司間無意思聯絡云云，
    殊不足採。
二證券交易法第四十三條之一第一項「與他人共同取得任一公開發行公司已發行股份
  總額超過百分之十之股份者」，依申報事項要點第三（二）點之規定，所謂與他人
  共同取得，包括「本人及其配偶、未成年子女及二親等以內親屬持有表決權股份合
  計超過三分之一之公司或擔任過半數董事、監察人或董事長、總經理之公司取得股
  份者」，其規定是否逾越母法？
  (一)按申報事項要點第三點規定：「本要點所稱與他人共同取得股份之共同取得人包
    括．．．(二)本人及其配偶、未成年子女及二親等以內親屬持有表決權股份合計超
    過三分之一之公司或擔任過半數董事、監察人或董事長、總經理之公司取得股份
    者」，乃係就申報義務主體所取得之股份範圍加以規範，如違背證券交易法第四
    十三條之一第一項之規範目的，自不得援用之。查證券交易法第二十二條之二第
    一項規定，已依該法發行股票公司之董事、監察人、經理人或持有公司股份總額
    超過百分之十之股東，其股票之轉讓應依該條所規定之一定方式為之。同法第二
    十五條第一項規定，公開發行股票之公司於登記後，應將其董事、監察人、經理
    人或持有公司股份總額超過百分之十之股東，所持有之本公司股票種類、股數及
    票面金額，向主管機關申報並公告之。同法第一百五十七條之一第一項規定，發
    行股票公司之董事、監察人、經理人或持有公司股份總額超過百分之十之股東，
    獲悉有重大影響公司股票價格之消息時，在消息公開前不得為股票之買賣限制等
    ，依各該法條之規定，均包括其配偶、未成年子女及利用他人名義而持有股票者
    在內（第二十二條之二第三項、第二十五條第三項、第一百五十七條之一第五項
    ）。申言之，上開相關證券交易法之規定，就董事、監察人、經理人及持有公司
    股份總額超過百分之十之股東有關申報義務之課予、股票移轉自由權利之限制，
    適用於其配偶、未成年子女及利用他人名義而持有股票者，均已有明文規定，而
    同法第四十三條之一對於所謂共同取得人，既無類似之明文規定，依法律之邏輯
    解釋原則，申報事項要點第三（二）點即不應予以擴張解釋。
  (二)被告以辛○○與甲○○係兄弟，與乙○○係二親等姻親，有申報事項要點第三（
    二）點所規定之關係，而認渠等三人任代表人之公司係共同取得中櫃運輸公司股
    票，將八十八年七月三十日至同年八月四日累計持有股份予以合併計算，認已超
    過百分之一，於法雖有未合，惟原告等與上開公司有意思聯絡之共同取得關係，
    前已詳述，結果並無不同，原處分及訴願決定關於此部分之適用，容有不當，仍
    應予維持。
三違反證券交易法第四十三條之一第一項後段規定，而應依同法第一百七十八條第一
  項第一款規定處罰者，可否按次處罰？
  查證券交易法第四十三條之一之立法意旨，係使股權重大異動之資訊能「即時」且
  充分揭露，以作為投資人投資決策之參考。而證券交易法第四十三條之一第一項前
  後段之規定，係屬取得人不同之作為義務；亦即，申報事項要點第一點規定任何人
  單獨或與其他人共同取得任一公開發行公司已發行股份總額超過百分之十之股份者
  ，應於取得後十日內依申報事項要點之規定向被告申報，即屬取得人依證券交易法
  第四十三條之一第一項前段規定之作為義務；又申報事項要點第七（一）點規定所
  持股份數額增減數量達該公開發行公司已發行股份總額百分之一時，應於事實發生
  之日起二日內公告並檢附公告報紙向被告申報，即屬取得人依證券交易法第四十三
  條之一第一項後段規定之作為義務；如此方足以貫徹該規定之立法意旨及規範精神
  ，應未牴觸母法規定。原告主張申報事項要點擴大「申報」義務包括「公告」，已
  牴觸母法規定，違反法律優位原則，應屬無效云云，不符證券交易法之規範目的，
  無足採酌。且證券交易法中並未訂有如刑法總則有關牽連犯或連續犯之規定，尚難
  比附援引非屬行政法之刑法總則之規定，予以從一重處斷或以一罪論，故取得人違
  反任一作為義務時，均應按其個別違反之行為，分別裁處行政罰鍰，且無須事先通
  知改善始得處罰，殆無疑義。證券交易法第一百七十八條第一項之規定，核與同條
  第二項連續處罰之性質不同，無待另於該條第二項重為規定。原告等主張該條第二
  項僅限第一項第二款至第四款所定情事，始有連續處罰之制裁，違反法律保留原則
  云云，核不足採。再者，任何人單獨或與他人共同取得任一公開發行公司百分之十
  股份及其後之持股變動情形均未向被告申報者，若僅以其違反證券交易法第四十三
  條之一第一項前段規定處罰，而未以違反後段之規定予以處罰，相較於已依該條項
  前段規定向被告申報，而就其後持股異動未向被告申報，而以違反後段之規定予以
  按次處罰者（持股增減變動累計達百分之一未申報者，即處罰一次），將導致處罰
  輕重不公，無異鼓勵取得人自始即不申報之情形發生，如此將違反公平原則及證券
  交易法第四十三條之一規定之立法意旨。參以被告於八十七年十月三十一日修正發
  布之申報事項要點中，特增列第九點當取得人違反任一作為義務時，即應分別科處
  行政罰鍰，即明白宣示前述意旨。原告等主張渠等既未為共同取得之申報的前行為
  ，自不可能為嗣後之變動申報行為，與證券交易法處罰之構成要件不合，不應受裁
  罰云云，並指責原處分違反一事不二罰原則、一事不再理原則，均不足採。
四綜上所述，前揭共同取得人於八十八年七月三十日至同年八月四日止增加持股九○
  六千股，累計增減變動超過已發行股份總額百分之一，未於所持股份變動後二日內
  向被告申報並公告，其違規事實堪以認定。被告以上開情事違反證券交易法第四十
  三條之一第一項規定，遂依同法第一百七十八條第一項第一款及第一百七十九條規
  定，裁處原告等罰鍰捌萬元（折合新台幣二十四萬元），並無違誤，訴願決定予以
  維持，亦無不合。原告等猶執前詞，聲請撤銷原處分及訴願決定，為無理由，應予
  駁回。
據上論結，本件原告之訴為無理由，應依行政訴訟法第九十八條第三項前段、第一百
零四條，民事訴訟法第八十五條第一項前段規定，判決如主文。
中    華    民    國      九十      年       四       月      十二      日
                                          臺北高等行政法院第三庭
                                              審判長法  官  徐瑞晃
                                                    法  官  李得灶
                                                    法  官  曹瑞卿
右為正本係照原本作成。
如不服本判決，應於送達後二十日內，向本院提出上訴狀並表明上訴理由，如於本判
決宣示後送達前提起上訴者，應於判決送達後二十日內補提上訴理由書（須按他造人
數附繕本）。
中    華    民    國      九十      年       四       月      十二      日
                                                    書記官  方偉皓


司法院資訊處製作；財團法人民間司法改革基金會備份。
